【裁判字號】    93,交聲,345
【裁判日期】    921213
【裁判案由】    聲明異議
【裁判全文】
臺灣臺南地方法院交通事件裁定                    九十三年度交聲字第三四五號
    移
    受處分人
    即異議人  甲○○
右列受處分人因違反道路交通管理處罰條例案件，對於交通部公路總局嘉義區監理所
臺南監理站九十三年六月二十三日所為之裁決處分（處分案號：嘉監南字第裁七四─
Ｅ00000000號）聲明異議，本院裁定如左：
    主  文
異議駁回。
    理  由
一、聲明異議意旨略以：受處分人即異議人甲○○雖不否認其所有之車牌號碼Ｇ九─
    二二五六號自用小客車，於民國九十三年一月二十九日晚間十點五十六分左右，
    經人駕駛並在行經設有燈光號誌管制設施之新竹市○○○道台一線公路七十七公
    里處時，該駕駛人有闖紅燈之違規行為。然異議人之戶籍地雖在台南縣，但因工
    作之需要而居住於新竹市，所以實際上並未收到本交通違規事件之舉發通知單，
    而不知本件違規情事，原處分機關即交通部公路總局嘉義區監理所臺南監理站，
    竟然逕行裁決異議人應繳交較高額之罰鍰新臺幣四千五百元，並記違規點數三點
    ，實非適當，故異議人不服該裁處，而提起本件異議。
二、汽車駕駛人，行經有燈光號誌管制之交岔路口闖紅燈者，處新臺幣一千八百元以
    上五千四百元以下罰鍰，並記違規點數三點，道路交通管理處罰條例第五十三條
    及第六十三條第一項第三款分別定有明文。又道路交通管理處罰條例關於車輛駕
    駛人之處罰，如應歸責於車輛所有人者，處罰車輛所有人，同條例第八十五條第
    三項亦規定甚明。其次，汽車駕駛人有違規行為經以科學儀器取得違規證據資料
    者，當場不能或不宜攔截製單舉發者，得對汽車所有人逕行舉發處罰；至前項逕
    行舉發，應記明車輛牌照號碼、車型等可資辨明之資料，查明汽車所有人姓名或
    名稱、住址後，製單舉發處罰之，道路交通管理處罰條例第七條之二第一項第六
    款及第二項則有明文規定。再者，送達，不能依前二條規定（註：第七十二條之
    普通送達、第七十三條之補充送達及留置送達）為之者，得將文書寄存送達地之
    地方自治或警察機關，並作送達通知書兩份，一份黏貼於應受送達人住居所、事
    務所、營業所或其就業處所門首，另一份交由鄰居轉交或置於該送達處所信箱或
    其他適當位置，以為送達；前項情形，由郵政機關為送達者，得將文書寄存於送
    達地之郵政機關，行政程序法第七十四條第一項、第二項亦規定甚詳。
三、經查：
    （一）受處分人即異議人甲○○並不否認其所有之車牌號碼Ｇ九─二二五六號自
          用小客車，於九十三年一月二十九日晚間十點五十六分左右，經人駕駛並
          在行經設有燈光號誌管制設施之新竹市○○○道台一線公路七十七公里處
          時，該駕駛人有闖紅燈之違規事實，且有違規查詢報表一份、新竹市警察
          局九十三年七月二十二日竹市警交字第０九三００四０五七二號函及所附
          之違規查詢列印表一紙及測速採證照片兩張附卷可參，顯見異議人所有之
          上開小客車，於前述時、地，有經人駕駛而闖紅燈之違規行為，應可認定
          。
    （二）其次，前開交通違規事件舉發通知單及測速採證照片，業經新竹市警察局
          交通隊依據受處分人即異議人甲○○所登記之前述小客車車籍資料中之車
          主地址，掛號郵寄予異議人，後來該函件則因招領逾期無法送達而遭郵局
          退件，然異議人就前述小客車所登記之車籍資料上之車主地址並未變更，
          仍為「台南縣永康市○○街二十一號三樓之五」，故新竹市警察局交通隊
          乃委請郵政機關辦理寄存送達，並已完成寄存送達程序等情，有新竹市警
          察局九十三年六月九日竹市警交字第０九三００三六六四一號函、九十三
          年七月二十二日竹市警交字第０九三００四０五七二號函及隨函檢附之測
          速採證照片兩張、違規案件查詢列印表、新竹市警察局交通隊送達證書、
          九十三年八月十日竹市警交字第０九三００四二五五九號函及隨函檢附之
          新竹市警察局交通違規作業移送清冊、九十三年八月三十一日竹市警交字
          第０九三０００六七七一號函及汽車車籍查詢列印表等資料在卷足憑。又
          本件舉發通知單掛號函件所寄存之台南縣永康市大橋郵局，業已製作郵務
          送達通知書，一份粘貼於應受送達人之住所門首，另一份則置於送達處所
          信箱或其他適當位置，以為送達等情，亦有前述新竹市警察局九十三年八
          月三十一日竹市警交字第０九三０００六七七一號函及新竹市警察局交通
          隊送達證書一紙存卷可佐。另異議人之戶籍地及就上開小客車所登記之車
          主地址仍係「台南縣永康市○○街二十一號三樓之五」，而未曾依照道路
          交通安全規則第二十三條第一項之規定辦理汽車所有人之地址變更，除據
          上開汽車車籍查詢列印表載明可證外，並有戶籍謄本一份存卷足憑。基此
          並參照前述說明，可知本件交通違規舉發通知單之寄存送達程序，經核尚
          屬合法且適當。
    （三）再者，交通勤務警察或依法令執行交通稽查任務人員，開單舉發違反道路
          交通管理處罰條例所列之違規事實，經公路主管機關或警察機關所為之裁
          決處罰，本質上為行政處分，係公務員基於職務上權力，依法就特定之具
          體事件所為，並具有公法上效果之單方行政行為。而根據公務員為公法上
          行為具有公信力之原則，立法者乃於道路交通管理處罰條例及高速公路交
          通管制規則等交通法規中制定相關規定，使交通勤務警察或依法令執行交
          通稽查任務人員，在特殊情形下，當場不能或不宜攔截製單舉發時，得當
          機處置而就違規事實予以逕行舉發（參見道路交通管理處罰條例第七條之
          二及高速公路交通管制規則第二十六條等規定），以達成維護交通秩序及
          公共安全之行政目的。反之，若謂公務員之一切行政行為，均需預留充分
          之證據，以證明其所認定之事實為真，則國家行政勢必受到相當程度之阻
          礙，而且相關行政目的亦難以順利達成，故刑事訴訟法中就犯罪證據有關
          之規定，與屬於行政秩序罰之交通違規裁罰本旨不相符合之部分，自不在
          得以準用之列。從而，交通違規行政爭訟之舉證責任原理，應非如刑事案
          件中，必須超越任何合理懷疑，始可為有罪判決之嚴格證明程度，而係應
          與民事訴訟之舉證責任原理相類似，亦即，基本上應就行政機關與人民所
          各自主張有利於己之事實，分配其應盡之舉證責任，而非逕予適用刑事訴
          訟法上之「無罪推定」原則，此觀諸行政訴訟法第一百三十六條，規定行
          政訴訟程序準用民事訴訟法第二百七十七條舉證責任分配原則之立法意旨
          ，亦可明瞭。
    （四）因此，受處分人即異議人甲○○雖辯稱：異議人因工作之需要而居住於新
          竹市，所以實際上並未收到本交通違規事件之舉發通知單，而不知本件違
          規情事等語，然異議人並未就舉發機關於本交通違規事件舉發通知單進行
          送達時，其已完全搬離而未實際居住於上述「台南縣永康市○○街二十一
          號三樓之五」處一情，提出相關事證以供調查，而異議人經本院合法傳喚
          後，亦未遵期到庭陳明所欲調查之相關事項，且經本院聯繫函催後，亦未
          於相當期限內，對於其前述所辯稱：未居住於上開車籍資料上所登記之車
          主地址等情，提供足使本院得以傳訊查證之相關證人之姓名年籍資料一情
          ，則有本院九十三年九月十七日南院慶刑九三交聲三四五字第０九三００
          三九三五八號函一份存卷足考。此外，本件經查仍無明顯事證足以證明異
          議人已搬離而均未實際居住於該車主地址處，而本院亦查無其他任何事證
          ，足資排除異議人仍然居住於「台南縣永康市○○街二十一號三樓之五」
          處之可能性，故本件舉發單位就舉發通知單之送達，依照前述寄存送達之
          相關程序為之，經核尚難認為有何違法或不當之處。從而，異議人雖極力
          辯稱：其因工作之需要而居住於新竹市，所以未收到舉發通知單等情，然
          因異議人未能舉證以使本院確信其已搬離，而全然未居住於該車籍資料上
          所登記之車主地址處，故本件尚難僅憑異議人之片面主張，而認前述寄存
          送達程序於法有所違誤。
四、綜上所述，受處分人即異議人甲○○所有之車牌號碼Ｇ九─二二五六號自用小客
    車，於上開時、地，經人駕駛並在行經設有燈光號誌管制設施之交岔路口時，該
    駕駛人有闖紅燈之違規情事既可認定，則新竹市警察局交通隊依照前開道路交通
    管理處罰條例第七條之二第一項第六款及第二項等規定逕行舉發，並依法寄存送
    達後，異議人並未於期限內自動繳交罰款，且逾期到案說明。後來原處分機關即
    交通部公路總局嘉義區監理所臺南監理站，據此並引用道路交通管理處罰條例第
    五十三條、第六十三條第一項第三款及第八十五條第三項等規定，並參酌違反道
    路交通管理事件統一裁罰基準表之相關內容，而裁處車輛所有人即異議人較高額
    罰鍰之新臺幣四千五百元，並記違規點數三點，於法尚稱妥適。至本件異議人僅
    以其未實際收受該舉發通知單，而指摘本件原裁決處分有所不當，經核並無理由
    ，故應予以駁回。
五、據上論斷，應依道路交通案件處理辦法第十九條，裁定如主文。
中      華      民      國      九十二      年     十二     月   十三   日
                              臺灣臺南地方法院交通法庭
                                    法  官  陳  志  成
右正本證明與原本無異。
如不服本裁定應於送達後五日內向本院提出抗告狀。
                書記官  黃  瓊  蘭
中      華      民      國      九十二      年     十二     月   十三   日


司法院資訊處製作；財團法人民間司法改革基金會備份。
